【裁判字號】    99,交抗,585
【裁判日期】    991125
【裁判案由】    聲明異議
【裁判全文】
臺灣高等法院高雄分院刑事裁定         99年度交抗字第585號
抗  告  人
即受處分人  郭國忠
上列抗告人因違反道路交通管理處罰條例聲明異議案件，不服臺
灣高雄地方法院中華民國99年10月25日裁定（99年度交聲字第22
77號），提起抗告，本院裁定如下：
    主  文
抗告駁回。
    理  由
一、按「警察對於已發生危害或依客觀合理判斷易生危害之交通
    工具，得予以攔停並採行下列措施：一、要求駕駛人或乘客
    出示相關證件或查證其身分。二、檢查引擎、車身號碼或其
    他足資識別之特徵。三、要求駕駛人接受酒精濃度測試之檢
    定。警察因前項交通工具之駕駛人或乘客有異常舉動而合理
    懷疑其將有危害行為時，得強制其離車；有事實足認其有犯
    罪之虞者，並得檢查交通工具」，警察職權行使法第8 條定
    有明文。又「汽車駕駛人拒絕接受第1 項（酒精濃度）測試
    之檢定者，處新臺幣6 萬元罰鍰，並當場移置保管該汽車及
    吊銷該駕駛執照」；「汽車駕駛人，曾依第29條第4 項、第
    30條第3 項、第35條第3 項前段、第4 項前段、第37條第3
    項、第43條、第61條第1 項第3 款、第4 款後段規定吊銷駕
    駛執照者，3 年內不得考領駕駛執照」，道路交通管理處罰
    條例第35條第4 項前段、第67條第2 項分別規定明確。且道
    路交通管理處罰條例所稱之汽車，包括機器腳踏車（即機車
    ）在內，同條例第3 條第8 款規定甚明。
二、經查，抗告人即受處分人郭國忠（下稱抗告人）於民國99年
    6 月10日凌晨0 時19分許，駕駛車號YEM-655 號重機車至高
    雄市○○○路189 號前，因拒絕接受員警實施酒精濃度測試
    之檢定，依道路交通管理處罰條例第35條第4 項之規定，裁
    處罰鍰新臺幣（下同）6 萬元，並吊銷駕駛執照，3 年內不
    得考領駕駛執照等情，有交通部公路總局高雄區○○○○○
    道路交通管理事件裁決書、高雄市政府警察局舉發違反道路
    交通管理事件通知單、交通違規陳述單及查詢單等附卷可證
    ，此部分事實自堪認定。
三、原審裁定則以：抗告人有於前揭時、地，拒絕員警實施酒精
    濃度測試檢定等情，為抗告人所自承（見原審卷第70-71 頁
    ），且據證人即高雄市政府警察局三民二分局覺民派出所員
    警熊端偉到庭證述明確（同原審卷第68-70 頁），並經原審
    當庭勘驗蒐證錄影光碟內容無誤，製有勘驗筆錄在卷可佐（
    同上卷第62-67 頁）。而證人熊端偉於原審復證稱：伊於99
    年6 月9 日晚間11時56分許，騎乘警用機車在高雄市三民區
    ○○○路與建興路口停等紅燈，發現抗告人騎乘車號YEM-65
    5 號重機車，沿建興路由西向東行駛，至上開路口右轉，沿
    大順二路由北向南直行，行車速度過於緩慢且不穩定，有點
    左右搖晃，並將一隻腳懸在機車腳踏板外側，依照伊取締酒
    駕之經驗，懷疑抗告人有酒後駕車之跡象，且抗告人之騎車
    狀態對於其他道路使用人會有相當之危險，伊騎過去要攔停
    盤查他，抗告人就把機車速度放慢，停到大順二路189 號前
    的紅磚人行道上，伊就騎到抗告人旁邊，請他出示證件，但
    抗告人不理伊，仍把車停在紅磚道上，往騎樓裡面走去，伊
    就追上去攔住抗告人，聞到他身上酒味很重，伊請抗告人配
    合警方酒測，抗告人說他沒喝酒，也沒騎車，拒絕作酒測，
    伊告訴抗告人說伊有看到他騎機車，可依警察職權行使法對
    他盤檢酒測，他還是不肯作酒測，伊通知支援警力到場，副
    所長甘文豪等人重複三次以上告知抗告人有關拒絕酒測之處
    罰規定，抗告人還是不肯酒測等語（同上卷第68-70 頁）。
    抗告人雖否認有喝酒，惟自承當時騎車在附近買完早餐要回
    家，因身體不舒服，且與女友吵架，心情不好，已經停下車
    在走路了還被攔下，覺得員警故意刁難，情緒有點反彈，才
    不跟他配合等語（同上卷第70-71 頁）。足見抗告人確於騎
    乘機車時，經員警熊端偉發現其駕駛行為異常，依客觀合理
    判斷易生危害，而予攔查並要求抗告人接受酒精濃度測試之
    檢定，所為符合警察職權行使法第8 條之規定，於法有據。
    抗告人拒絕接受酒精濃度測試之檢定，自屬道路交通管理處
    罰條例第35條第4 項前段之違規行為無誤。因而認定原處分
    機關援引上開規定，裁處抗告人罰鍰6 萬元，並吊銷駕駛執
    照，3 年內不得考領駕駛執照，並無不當，因而駁回抗告人
    之異議，經核與法並無不合。
四、抗告意旨雖以：證人熊端偉懷疑抗告人行車過於緩慢而有酒
    後駕車之跡象，係因抗告人可能是胃潰併出血與痛風病史；
    且抗告人行車既然過於緩慢，應很容易攔停，警員既不攔停
    協助，亦有違經驗法則；況抗告人當時係步行，自無接受酒
    測之義務云云，指摘原裁定採證不當。然查，抗告人於原審
    審理中已自承：「（所以當天你是有騎車？）我騎車在旁邊
    買早點。」等語（見原審卷第70頁），是抗告人當時確有駕
    車之行為，因而證人熊端偉於原審審理中證稱：「伊發現抗
    告人騎乘重機車，沿路行駛速度過於緩慢且不穩定；伊騎過
    去攔停盤查他，抗告人就把機車速度放慢，停到大順二路18
    9 號前的紅磚人行道上，伊就騎到抗告人旁邊，請他出示證
    件，但抗告人不理伊，仍把車停在紅磚道上，往騎樓裡面走
    去，伊就追上去攔住抗告人，聞到他身上酒味很重，伊請抗
    告人配合警方酒測，抗告人說他沒喝酒，也沒騎車。」等語
    ，即非無據。至於警員應於何種狀況下攔停駕駛者，始能在
    合法範圍內達到行政目的，即應由執法人員依當時之狀況酌
    取相當之行政手段，此等屬行政（取締）上權衡判斷，並無
    任何違反經驗法則可言。另抗告人所提出之高雄醫學院附設
    中和紀念醫院診斷證明書係事發後之99年8 月間之事，與本
    件發生於99年6 月間無關；況抗告人之前既然辯稱：伊未騎
    乘機車云云，而今卻又提出上開病歷資料聲稱：當時係因是
    胃潰併出血與痛風病史，始行車過於緩慢云云，顯然自相矛
    盾，欲蓋彌彰。綜上，本件抗告人徒憑己見，漫指證人所證
    不實云云，委無可採，所提抗告無理由，應予駁回。
據上論結，應依道路交通案件處理辦法第26條，刑事訴訟法第41
2 條，裁定如主文。
中    華    民    國    99    年    11    月    25    日
                  刑事第四庭    審判長法  官  蕭權閔
                                      法  官  陳吉雄
                                      法  官  吳進寶
以上正本證明與原本無異。
不得抗告。
中    華    民    國    99    年    11    月    25    日
                                      書記官  唐奇燕

司法院資訊處製作；財團法人民間司法改革基金會備份。
